【裁判字號】    99,聲更(一),118
【裁判日期】    990225
【裁判案由】    聲請解除限制出境
【裁判全文】
臺灣高等法院臺南分院刑事裁定  99年度聲更（一）字第118號
聲  請  人
即  被  告  甲○
選任辯護人  許文彬  律師
上列聲請人因本院97年度金上訴字第1257號偽造文書等案件，聲
請解除限制出境，不服本院中華民國98年12月22日98年度聲字第
977號裁定，提起抗告，經裁定後，由最高法院發回更審，本院
裁定如下：
    主  文
聲請駁回。
    理  由
一、聲請意旨略以：
  (一)聲請人即被告甲○並無刑事訴訟法第101條第1項或第101條
    之1第1項各款所定情形，不符第101條之2前段所定得逕命限
    制住居之要件：
    1.聲請人於本案審理過程中，完全配合調查、審理，若因病
      無法出庭應訊時，都附上醫院出具之診斷證明，依法請假
      、報備，絕無逃亡或有任何事實足認有逃亡之虞的情形。
    2.本案已進入二審程序，有關證人、證物都已依法進行過調
      查，亦顯無任何事實足認有湮滅、偽造、變造證據或勾串
      共犯或證人之虞。
    3.原審認定聲請人所犯之罪係刑法第336條第2項業務上侵占
      罪，其法定本刑為6月以上、5年以下有期徒刑，得併科
      3,000元以下罰金，並非屬刑事訴訟法第101條第1項第3款
      、第101條之1第1項各款所列之罪。
  (二)聲請人於民國（下同）92年9月24日因腦瘤開刀手術，其後
    遺症導致身體左半邊癱瘓、失去知覺，右半邊則是造成無法
    控制的不停顫抖（提出中華民國身心殘障手冊1份為證），
    聲請人在台灣已尋求過各種醫療法，迄今仍無法改善身體症
    狀，邇來聽聞中國大陸有高明醫生能夠療治此重症，期望能
    夠前往就診。
  (三)聲請人於原審偵審程序被諭知交保新台幣700萬元在案，衡
    諸經驗法則，若解除限制出境，被告縱使出境亦會遵傳到案
    ，絕不可能逃匿而使鉅額保證金被沒收。
  (四)兩岸於98年4月26日簽訂「兩岸共同打擊犯罪及司法互助協
    議」，刑事被告若逃匿大陸亦將被遣返。為此，聲請解除出
    境之限制云云。
二、按被告經法官訊問後，雖有刑事訴訟法第101條第1項或第
    101條之1第1項各款所定情形之一，而無羈押之必要者，得
    逕命限制住居，同法第101條之2定有明文。次按刑事訴訟法
    保全被告之手段必要性，由重而輕依次為羈押、具保、責付
    與限制住居，而限制被告出境，僅在限制被告應居住於我國
    領土範圍內，不得擅自出國，俾便於訴訟程序之進行，較之
    限制居住於某市某縣某鄉某村，其居住之範圍更為廣闊，是
    限制出境與限制住居名稱雖有不同，然限制出境亦屬限制住
    居之處分，係執行限制住居方法之一種（最高法院93年台抗
    字第430號裁定參照），目的在防止被告逃亡，確保被告能
    於審判時到庭，以利刑事訴訟程序之進行，被告若因出境而
    滯留他國不歸，自足影響審判之進行或刑罰之執行，依法當
    得為必要之限制以確保被告到庭接受審判或執行。是考量解
    除限制出境與否，自應以訴訟之進行及證據之調查是否因此
    而受影響為判斷依據。又限制住居、限制出境乃僅在保全刑
    事偵查、審判、執行之順利進行，屬於刑事訴訟之保全程序
    ，並非在確定被告對於本案是否應該負擔罪責與是否應科處
    刑罰之問題。故依卷內證據，倘被告犯罪嫌疑重大，確有出
    境滯留他國不歸而逃亡之可能性存在，自足影響審判之進行
    或刑罰之執行，依法當得為必要之限制出境強制處分，以確
    保被告到庭接受審判或執行。
三、經查：
  (一)聲請人雖否認涉犯偽造文書等罪之犯行，然經原審法院審理
    後，於96年10月31日以原審96年度金上重訴字第2號判處有
    期徒刑4年6月、併科新台幣1,200萬元在案，經上訴後，由
    本院審理中，足認聲請人涉案之嫌疑確屬重大。另聲請人於
    本案自承其在大陸有投資事業，於限制出境前常年居留大陸
    工作，復參以聲請人提出之內政部警政署入出境管理局出國
    日期證明書，其入出境之次數頻繁，足認其確有隱匿海外之
    虞，揆諸前揭說明，自有將聲請人限制在我國主權效力所及
    之境內，以擔保其所涉案件之追訴、審判或執行。是聲請人
    以其無串證或湮滅證據之情，且有700萬元之重保，而認無
    逃亡疑慮云云為由，聲請解除限制出境，自無理由。至聲請
    人辯稱：本案審理過程中均配合調查、審理，若因病無法應
    訊時，即附上醫院診斷證明請假、報備，絕無逃亡或有任何
    事實足認有逃亡之虞云云，惟此亦僅能說明聲請人過去尚無
    逃亡之事實，與其解除限制出境後是否滯留國外不歸，並無
    必然關係，尚難以此為由而認無繼續限制出境之必要。
  (二)聲請意旨另稱因腦瘤開刀，導致身體左半邊癱瘓，右半邊則
    是無法控制的不停顫抖，在台尋求各種醫療仍無法改善，聽
    聞中國大陸有高明醫生可治療，擬赴中國大陸就醫，而請求
    解除限制出境云云，並提出中華民國身心殘障手冊1份為證
    （附本聲請卷第4頁）。然依上開中華民國身心殘障手冊所
    載，僅能證明聲請人身體輕度肢障情形，並無記載聲請人必
    須至中國大陸醫療始有救治之可能，聲請人以前述中華民國
    身心殘障手冊聲請解除限制出境，已有未合，且台灣現今各
    大醫療院所林立，醫療設備新穎、醫事技術堪稱先進，此為
    眾所週知之事，聲請人於台灣應可接受適當之治療，實難僅
    以其「聽聞」中國大陸有高明醫生云云即非到大陸就醫不可
    。聲請人以此聲請解除限制出境，亦無理由。
  (三)綜上，本院基於保全審判進行之目的，及限制住居已屬限制
    被告之基本權最為輕微之保全手段，因認仍有限制出境之必
    要，聲請人即被告所為本件聲請不能准許，應予駁回。
三、據上論斷，依刑事訴訟法第220條，裁定如主文。
中    華    民    國    99    年    2     月    25    日
                  刑事第二庭    審判長法  官  葉居正
                                      法  官  陳春長
                                      法  官  洪碧雀
以上正本證明與原本無異。
如不服本裁定，應於收受本裁定後五日內向本院提出抗告狀。
                                      書記官  魏芝雯
中    華    民    國    99    年    2     月    26    日

司法院資訊處製作；財團法人民間司法改革基金會備份。
